【裁判字號】    99,交聲,1654
【裁判日期】    991118
【裁判案由】    違反道路交通管理處罰條例聲明異議
【裁判全文】
臺灣臺北地方法院交通事件裁定        99年度交聲字第1654號
原處分機關  臺北市交通事件裁決所
異  議  人
即受處分人  陳怡宏
上列異議人即受處分人因違反道路交通管理處罰條例案件，對於
臺北市交通事件裁決所於民國99年10月5日所為之北市裁罰字第
裁22-AEY143986號裁決（原舉發案號：北市警交字第AEY143986
號）不服而聲明異議，本院裁定如下：
    主    文
異議駁回。
    理    由
一、按道路交通管理處罰條例所稱之「車輛」，係指在道路上以
    原動機行駛之汽車（包括機器腳踏車）或以人力、獸力行駛
    之車輛；道路交通安全規則所稱之「汽車」，係指在道路上
    不依軌道或電力架線而以原動機行駛之車輛（包含機器腳踏
    車），道路交通管理處罰條例第3條第8款、道路交通安全規
    則第2條第1項第1款定有明文。又汽車駕駛人拒絕接受酒精
    濃度測試之檢定者，處新臺幣（下同）60,000元罰鍰，並當
    場移置保管該汽車及吊銷該駕駛執照，且3年內不得考領駕
    駛執照，道路交通管理處罰條例第35條第4項前段、第67條
    第2項分別定有明文。
二、本件原處分機關臺北市交通事件裁決所以異議人即受處分人
    陳怡宏於99年7月21日4時43分許，騎乘車牌號碼：022-CUX
    號普通重型機車，在臺北市○○○路○段96號前，因拒絕接
    受酒精濃度測試之檢定，為臺北市政府警察局大安分局新生
    南路派出所員警林志宗當場掣單舉發「拒絕接受酒精濃度測
    試之檢定」之違規，並告知異議人應到案日期、場所及相關
    權利後，異議人拒絕簽名收執。嗣異議人提出申訴，原處分
    機關函請舉發單位調查結果，仍認異議人違規事實明確，乃
    依道路交通管理處罰條例第35條第4項、第67條第2項及違反
    道路交通管理事件統一裁罰基準及處理細則所訂之違反道路
    交通管理事件統一裁罰基準表之規定，於99年10月5日以北
    市裁罰字第裁22-AEY143986號裁決，裁處異議人60,000元罰
    鍰，並吊銷駕駛執照，且自99年11月5日起3年內不得重新考
    領駕駛執照。
三、異議人聲明異議意旨略以：伊於當日騎車行經該處時，因高
    血壓身體暈眩不適，為避免危險造成意外，遂停車取下安全
    帽，趴在車上休息，而員警經過將伊喚醒後，未詢問關心伊
    身體狀況，即要求伊出示行照、駕照，並要求伊接受酒測，
    伊並無行車肇事情事，卻遭到員警濫權擾民迫害，為此聲明
    異議，請求撤銷原處分云云。
四、經查：
（一）異議人於99年7月21日4時43分許，騎乘車牌號碼：022-
      CUX號普通重型機車，在臺北市○○○路○段96號前，為警
      攔檢要求接受酒精濃度測試，經異議人拒絕，已據異議人
      於本院訊問時所不否認，又證人即當時舉發之員警林志宗
      於本院訊問時具結證稱：「99年7月21日凌晨3點到6點巡
      邏勤務的時候，是騎乘警用機車在忠孝東路四段大約在22
      號左右，我就發現一位民眾事後查證就是異議人，騎乘重
      機從22號往忠孝大安路口前騎，行駛在最外側的車道上，
      那時候就有看到他騎車有點在搖晃，我看到之後就跟著追
      上去，還沒有追到的時候，就看到異議人剛好在等大安忠
      孝路口的紅綠燈，我就故意騎到異議人騎車前面從我機車
      的後照鏡看他是否有異狀，我看到他好像精神有點不集中
      人有點搖搖晃晃的，當時異議人機車是發動的，異議人雙
      腳踩在地面，但是身體搖搖晃晃的，綠燈亮的時候，我就
      先往前騎，然後觀察異議人是否有往前騎，接著我就騎到
      忠孝大安路口的轉角，我看到異議人對綠燈沒有反應好像
      等紅燈等到睡著了，接著我就將警用機車熄火停在路口轉
      角處，我就走路到異議人停車的位置，異議人當時的位置
      並不是在機車停等區，我走過去的時候，異議人好像已經
      睡著了，我第一句話就問異議人說是否有喝酒，異議人就
      嚇到，因為我靠近異議人的時候就有聞到滿重的酒味，異
      議人說他沒有喝酒，只是停在那邊休息，當時異議人在我
      走過去之前安全帽有拔下來，我表示我有看到你行駛的行
      為還有聞到濃厚的酒味，請異議人配合酒測，異議人質疑
      我們沒有設立臨檢站為何我們可以盤查他的身分，我就跟
      他解釋不一定要設立臨檢站才可以盤查，異議人還是不配
      合酒測，證件也不拿出來，之後我就請求支援也有同仁過
      來，後來我們就查異議人機車的車牌，剛好他就是車主，
      所以我就當場舉發。異議人當時完全拒收通知單，我們依
      規定保管他的車子」等語明確，故異議人確有拒絕接受酒
      精濃度測試檢定之事實，堪以認定。
（二）異議人雖以前詞為辯，並提出有成家醫診所99年8月20日
      診斷證明書、博馨診所98年2月9日檢驗報告1紙為證。惟
      查，異議人本件違規時間為99年7月21日凌晨許，距上開
      醫療證明文件所載檢驗被告身體日期已有相當時日，自難
      據此認定異議人行為當時身體狀況確否如其所述，況道路
      交通管理處罰條例本條項之成立要件，僅須受處分人拒絕
      接受酒精濃度測試，即已該當，其究否醉態駕駛，抑或所
      表明拒絕原因均屬不論，以免真正酒後駕車之徒藉規避酒
      測而逃避查緝，始符立法意旨，故以警方所實施之酒精濃
      度測試需時甚短，受測者亦僅需輕輕呼氣即可，無須耗費
      氣力，則以當時異議人尚得與員警交談之情況研判，其當
      可輕易完成測試，異議人卻不願配合進行酒測，已有可歸
      責之處。再者，員警在確認異議人拒絕酒精濃度測試開立
      罰單之前，復已告知法律明文規定之拒絕接受酒精濃度測
      試之處罰內容，異議人當庭對此亦不爭執，異議人既係通
      過考領駕駛執照考試之人，本應知悉相關交通處罰規定，
      復經員警告知後而仍不願配合檢測，已難認員警執法開單
      過程有何違法失當之處。至於異議人所認員警執勤時態度
      不佳，未關懷其身體狀況，即行開單，指摘舉發程序有瑕
      疵云云，惟按交通違規事件是否取締、或以何種方式取締
      ，涉及交通稽查執行機關本身人力、事務的分配，屬交通
      稽查執行機關裁量職權範圍，除行政機關行使裁量權的過
      程或結果，有逾越權限或濫用權力情形而應以違法論外，
      法院原則上應尊重行政機關的裁量決定並作有限的司法審
      查，異議人所稱上情，尚非可採。且交通警察執勤態度等
      事項之糾正管理權責，並非法院之職權範圍，蓋基於權力
      分立原則，司法機關審認之範圍僅在於確定違規事實之有
      無及法規範涵攝、適用、評價之適當與正確與否，類如交
      通警察執勤態度、執勤方法等警察機關內部行政管理事項
      ，乃行政機關行政保留核心內容，本院基於權力分立之機
      制權責實無審認及置喙之餘地，是異議人若認為執勤警察
      有上開情事，宜依循行政救濟之管道，向系爭行政機關反
      應上開情節尋求改正衡平之方法，併此敘明。從而，異議
      人以前情置辯，均不足阻卻其行政不法責任，而不足採憑
      。
五、綜上所述，異議人確有在前開時、地拒絕接受酒精濃度測試
    之檢定之違規行為。原處分機關依違反道路交通管理處罰條
    例第35條第4項、第67條第2項，裁處異議人6萬元罰鍰，並
    吊銷駕駛執照，且3年內禁考，核無違誤。從而，本件異議
    人所提異議為無理由，應予駁回。
據上論斷，應依道路交通案件處理辦法第19條，裁定如主文。
中    華    民    國    99    年    11    月    18    日
                  交通法庭法  官  林瑋桓
以上正本證明與原本無異
如不服本裁定應於送達後5日內向本院提出抗告狀
                          書記官  鄭伊芸
中    華    民    國    99    年    11    月    18    日

司法院資訊處製作；財團法人民間司法改革基金會備份。
